【裁判字號】    98,自更(一),7
【裁判日期】    990730
【裁判案由】    背信等
【裁判全文】
臺灣臺北地方法院刑事判決           98年度自更(一)字第7號
自  訴  人  乙○○
被      告  丁○○
            甲○○
共      同
選任辯護人  郭芳宜律師
上列自訴人因被告背信案件，不服本院民國98年7月31日97年度
自字第138號判決，而提起上訴，經臺灣高等法院第一次發回更
審，本院判決如下：
      主  文
丁○○、甲○○均無罪。
      理  由
壹、自訴意旨略以：
一、自訴人乙○○係響泰工程顧問有限公司（下稱響泰公司）隱
    名合夥人，被告丁○○為響泰公司前任董事，於民國96年8
    月21日取得新臺幣5千7百萬元，竟悉數歸己所有，在臺北市
    ○○區○○街166巷8號5樓，違背分派紅利予隱名合夥人義
    務，而未分派紅利予自訴人，因認被告丁○○涉犯刑法第34
    2條背信罪嫌云云。
二、被告甲○○為響泰公司繼任董事，就其向被告丁○○購得響
    泰公司99%股份價金數額、給付予被告丁○○價款金額，及
    坐落新店市○○路77號「美麗殿」建物（下稱美麗殿建物）
    出售價款等事，負報告顛末義務；而被告甲○○依工程合作
    投資協議書、證人丙○○於98年2月3日所書立之證明書，負
    有分配上揭出售價款義務，竟在臺北市○○區○○街166巷8
    號5樓、臺北縣中和市○○街215巷24弄13號違反上揭義務，
    拒不向自訴人報告顛末，及分配前述價款，因認被告甲○○
    涉犯刑法第342條背信罪嫌云云。
貳、按犯罪事實應依證據認定之，無證據不得認定犯罪事實；不
    能證明被告犯罪者，應諭知無罪之判決。檢察官就被告犯罪
    事實，應負舉證責任，並指出證明方法。刑事訴訟法第154
    條第2項、第301條第1項、第161條第1項分有明文。次按自
    訴人與被告係處於對立地位，其提起自訴，係以使被告受刑
    事訴追為目的，是其指訴是否與事實相符，仍應調查其他證
    據以資審認。而刑事訴訟法第161條第1項檢察官應負實質舉
    證責任之規定，於自訴程序之自訴人同有適用。又刑法第34
    2條第1項背信罪，係因身分而成立之罪，須以為他人處理事
    務為前提，而所謂為他人處理事務云者，係指受他人委任而
    為其處理一定事務而言（最高法院52年台上字第1418號判例
    、49年台上字第1530號判例、80年度台上字第4144號判決、
    99年度台上字第1294號判決參照）。
參、自訴人認被告甲○○涉犯上開罪嫌，係以本院86年度自字第
    736號刑事判決、本院96年度自字第115號刑事判決、本院86
    年5月16日不動產權利移轉證書、工程合作協議書、新店寶
    橋路案會議紀錄、臺灣高等法院87年度附民字第158號刑事
    附帶民事訴訟判決、和解書、工程合作投資協議書、響泰公
    司變更登記表、本院通知強制執行程序當事人就分配表表示
    意見函文、協議書、響泰公司基本資料查詢單為其論據；就
    被告丁○○部分，除上揭所示證據外，尚有臺灣高等法院87
    年度上易字第395號刑事判決。
肆、程序部分：
一、自訴人認被告2人涉犯背信罪嫌之犯罪事實及證據方法，業
    經自訴人於本院審理時當庭確認，有本院審理筆錄存卷為憑
    （本院卷第115頁背面、140頁、第149頁背面、第151頁），
    是本院審理範圍即限定於此，先予敘明。
二、自訴人所提丙○○書寫之證明書（本院97年度自字第138號
    卷第200頁），係屬被告以外之人於審判外書面陳述，依刑
    事訴訟法第159條第1項規定，不具證據能力，而不得作為證
    據。
伍、實體部分：
一、訊據被告2人固供承：為響泰公司前後任董事一情，惟均堅
    詞否認有何背信犯行，均辯稱：與自訴人間無何委任關係等
    語。經查：
(一)北橋營造工程有限公司（下稱北橋公司）與響泰公司於84年10
  月間訂立工程合作協議書，約定響泰公司就北橋公司承攬瑞豐
  建設股份有限公司（下稱瑞豐公司）美麗殿建物興建工程部分
  ，負為北橋公司募集該公司所需支付予瑞豐公司之保證金及部
  分工地周轉金，響泰公司俟建物完工，得享一定比例利潤；自
  訴人與北橋公司於同年12月1日簽立工程合作投資協議書，約
  定自訴人就北橋公司所承攬興建美麗殿建物部分，出資2百萬
  元，並提供法律服務，北橋公司負有於8個月後，悉數返還上
  揭出資及工程完工時，給付4百萬元予自訴人義務；美麗殿建
  物嗣經法院拍賣，由響泰公司聲明承受；被告甲○○向被告丁○○購得響泰公司股份，渠等為該公司前後任董事一情，除據
  被告2人供承明確，復有響泰公司變更登記表及公司基本資料
  查詢單、工程合作協議書、工程合作投資協議書、本院不動產
  權利移轉證書、本院96年度自字第115號刑事判決在卷為證，
  是此部分事實，堪予認定。
(二)細核自訴人與北橋公司所定契約內容全文，自訴人僅負2百萬
  元出資及提供法律諮詢服務之義務，於8個月後即可收回該現
  金出資，且於工程完工時即得獲取4百萬元利潤（本院97年度
  自字第138號卷第21頁），是自訴人依此契約並不負何分擔損
  失義務，此與民法第700條、第703條規定隱名合夥以隱名合夥
  人於出資限度內負分擔損失責任之契約要素不符，是自訴人與
  北橋公司間並非屬隱名合夥關係，自訴人認己與北橋公司間為
  隱名合夥契約，於法未合，並不足採。
(三)依證人丙○○於本院審理時證述：伊北橋公司與自訴人有決算
  ，給自訴人約2百多萬元，協議書（按：指工程合作投資協議
  書）到伊的帳與自訴人結算清楚後，該協議書就無效等語（本
  院卷第143頁背面-第144頁），可知自訴人與北橋公司所定契
  約業經終止而消滅，原無何契約關係嗣可供響泰公司繼受；況
  自訴人固與北橋公司訂有契約，且響泰公司與北橋公司間亦有
  契約關係，然依契約僅於當事人間發生效力，未及於第三人之
  「債之關係相對性」原則，實不得因響泰公司嗣聲明承受美麗
  殿建物所有權（對物關係），即謂響泰公司亦當然概括承受北
  橋公司與第三人即自訴人間上開契約關係（對人關係），或響
  泰公司確曾為契約承擔，並進而謂被告2人與自訴人間有委任
  關係，此不因響泰公司、北橋公司間就美麗殿建物是否享有權
  利及權利比例為何而有異，是自訴人謂己為北橋公司隱名合夥
  人，響泰公司就該隱名合夥關係為契約承擔，故己為響泰公司
  隱名合夥人云云，依法依約殊嫌乏據，而不可採，被告2人辯
  稱與自訴人間無委任關係等語，應為可取。
(四)至自訴人所據本院86年度自字第736號被告丁○○、證人丙○○被訴詐欺無罪判決、臺灣高等法院87年度上易字第395號刑
  事判決、新店市寶橋案會議紀錄、瑞豐公司對響泰公司所提臺
  灣高等法院87年度附民字第158號刑事附帶民事訴訟敗訴判決
  、本院強制執行處通知響泰公司參與分配函文、北橋公司與響
  泰公司間就美麗殿建物所生承攬債權之分配所定協議書，經核
  均不足證自訴人為北橋公司隱名合夥人，且響泰公司就此曾為
  契約承擔，因而與自訴人間有委任關係，是自訴人所指己為響
  泰公司隱名合夥人云云，顯乏實據，無足憑採。而自訴人所提
  和解書固載明：「甲方（指被告丁○○）返還響泰公司隱名合
  夥人股東利潤予乙方（指自訴人）」，惟自訴人並非響泰公司
  隱名合夥人，業如前述，是難僅執自訴人嗣憑其律師專業，單
  方所繕擬之和解書刻意載明「響泰公司隱名合夥人」等有利於
  己之字辭，逕認自訴人與北橋公司係隱名合夥，且響泰公司嗣
  承擔該隱名合夥關係，故該和解書尚不足執為不利於被告2人
  之認定。
二、綜前所述，自訴人所舉證據，並不足證其係響泰公司隱名合
    夥人，則被告2人與自訴人間既無受他人委託處理事務之委
    任關係，被告2人自無何背信犯行可言，要難徒憑自訴人一
    方片面指述，遽認渠等有此犯行，而本院復查無其他證據證
    明被告2人有此犯行，既不能證明渠等犯罪，自應均諭知無
    罪。
據上論斷，應依刑事訴訟法第343條、第301條第1項，判決如主
文。
中    華    民    國    99    年    7     月    30    日
                    臺灣臺北地方法院刑事第14庭
                        審判長法  官  吳冠霆
                              法  官  李殷君
                              法  官  陳琪媛
以上正本證明與原本無異。
如不服本判決，應於10日內向本院提出上訴狀。
                              書記官  陳豪達
中    華    民    國    99    年    7     月    30    日

司法院資訊處製作；財團法人民間司法改革基金會備份。
